【裁判字號】    97,交聲,1836
【裁判日期】    970814
【裁判案由】    聲明異議
【裁判全文】
臺灣臺中地方法院交通事件裁定        97年度交聲字第1836號
原處分機關  交通部公路總局臺中區監理所豐原監理站
異  議  人
即受處分人  甲○○
上列受處分人因違反道路交通管理處罰條例案件，對於交通部公
路總局臺中區監理所豐原監理站於九十七年六月十二日所為之處
分（豐監稽違字第裁六三－ＨＤ0000000號裁決書），聲
明異議，本院裁定如下：
    主    文
異議駁回。
    理  由
一、原處分機關略以：異議人即受處分人（下稱受處分人）甲○
    ○於民國九十七年六月七日五時二十分許，駕駛車牌號碼Ｙ
    三－三五九九號自小客車，在臺中縣神岡鄉○○路與大豐路
    口處，因「汽車駕駛人拒絕酒精測試」之違規，經臺中縣警
    察局豐原分局社口派出所員警以違反道路交通管理通知單（
    單號：ＨＤ0000000）舉發。茲受處分人駕駛該車，
    於上揭時間、地點違規，本所遂於九十七年六月十二日以豐
    監稽違字第裁六三－ＨＤ0000000號裁決書裁處罰鍰
    共新臺幣（下同）六萬元整（九十七年六月十二日已繳罰）
    ，吊銷駕駛執照，三年內禁考，逾期則依裁決書處罰主文規
    定裁處等語。
二、本件受處分人甲○○則以：本人於九十七年六月七日四時十
    二分許，駕駛自小客車Ｙ三－三五九九號行經臺中縣豐原市
    ○○路與大豐路口，因闖紅燈違規行為，而遭臺中縣警察局
    豐原分局社口派出所巡邏員警當場攔查後，本人當場出示足
    資證明之自小客車駕駛執照乙枚予員警查驗身份，並經員警
    當場填製違反道路交通管理處罰通知單（中縣警交字第ＨＤ
    0000000號內違規時間為九十七年六月七日四時十二
    分），有闖紅燈違規事實行為無誤；惟在主、客觀上本人未
    肇事及飲酒情況下，值勤員警嚴厲要求本人接受酒精濃度測
    試檢定之行為，雖實施酒測行為是法律賦予警察行使職權時
    之依據，但須達一定構成要件始得為之，然本人亦主張依道
    路交通管理處罰條例第三十五條汽車駕駛人拒絕接受測試之
    檢定者及當場陳述理由，表示異議並要求值勤員警將異議理
    由製作紀錄交付未果，然員警未於現場填製違反道路交通管
    理處罰通知單及實施車輛貼封條拍照後逕行拖吊作業，反強
    制將本人及自小客車Ｙ三－三五九九號帶回臺中縣警察局豐
    原分局社口派出所內，復連續多次要求本人在所內實施酒測
    ，因本人不從，員警隨即於所內填製違反道路交通管理處罰
    通知單（中縣警交字第ＨＤ0000000號內違規時間為
    九十七年六月七日五時二十分），然本人已拒絕簽名。本人
    於闖紅燈違規之現場既已出示自小客車駕駛執照證件，在未
    肇事情況下，拒絕接受酒精測試之檢定，值勤員警為何將本
    人帶往勤務機構派出所再次要求實施酒測行為，核員警之所
    為，不無已違反法律保留、程序正義及毒樹果原則理論，請
    撤銷該中縣警交字第ＨＤ0000000號道路交通處罰通
    知單乙案，爰聲明異議云云。
三、按「汽車駕駛人拒絕接受第一項測試之檢定（包括酒精濃度
    之檢測）者，處新臺幣六萬元罰鍰，並當場移置保管該汽車
    及吊銷該駕駛執照。」、「汽車駕駛人，曾依第三十五條第
    四項前段規定吊銷駕駛執照者，三年內不得考領駕駛執照。
    」，道路交通管理處罰條例第三十五條第四項、第六十七條
    第二項分別定有明文。又行為人如有違反道路交通管理處罰
    條例之情形者，應填製舉發違反道路交通管理事件通知單，
    當場舉發者，應將該通知單填記後交付該行為人簽名或蓋章
    收受之，拒絕簽章者，並記明其事由，視為已收受，違反道
    路交通管理事件統一裁罰基準及處理細則第十一條第一項第
    一款亦規定甚明。上開規定之立法理由旨在規範嚴重危害交
    通安全之行為，便利測試檢定作業之及時順利實施，取得客
    觀正確之判測結果，進而防免可能產生之交通事故，是汽車
    駕駛人遇有警員測試檢定，即應配合受檢，不得以任何理由
    拒絕或拖延，否則即屬違反上開規定應受裁罰甚明。
四、本件受處分人甲○○駕駛車牌號碼Ｙ三－三五九九號自小客
    車，在上開時、地，因「汽車駕駛人拒絕酒精測試」之違規
    事實，為警依法舉發等情，有臺中縣警察局中縣警交字第Ｈ
    Ｄ0000000號舉發通知單與原處分機關豐監稽違字第
    裁六三－ＨＤ0000000號裁決書各一份在卷可稽。受
    處分人雖以上開情詞作為其有正當理由拒絕接受酒精濃度測
    試檢定之辯解，惟查：受處分人因闖紅燈之違規事實遭警攔
    檢舉發，嗣經員警當場要求接受酒精濃度測試檢定，遭受處
    分人拒絕，經警將受處分人帶回警局後，受處分人於警局中
    再度拒絕接受酒精測試等節，業據受處分人於聲明異議狀自
    承無誤，堪認受處分人確實有拒絕接受警方所要求之酒精濃
    度測試之行為。按道路交通管理處罰條例第三十五條第四項
    、第六十七條第二項，有關汽車駕駛人拒絕接受酒精濃度測
    試之檢定者，應科處罰鍰並吊銷駕駛執照之規定，適用時並
    未以駕駛人實際有無喝酒，或必須經過生理平衡測試等為其
    前提要件，只要駕駛人有拒絕接受酒精濃度測試之檢定行為
    ，即有該等處罰規定之適用。又刑罰之構成要件本即在描述
    規範所禁止或誡命行止之不法內容，以明確區分不同犯罪行
    為之不法內涵，一旦行為人之行為與法定構成要件之不法描
    述完全符合一致者，該行為人之行為即具備構成要件該當性
    而屬構成要件該當行為，除行為人另有具體之阻卻違法事由
    存在，否則在行為人有責任能力之前提下，該行為即屬可罰
    之行為。是本件受處分人既有拒絕酒精濃度測試之行為，即
    已該當道路交通管理處罰條例第三十五條第四項、第六十七
    條第二項規定之構成要件而屬構成要件該當之可罰行為。本
    件員警依上揭規定製單舉發受處分人之拒絕接受酒精濃度測
    試之違規行為，尚無何違反正當法律程序之不當可言。
五、另按，交通警員製單舉發違反道路交通管理處罰條例所列之
    違規事實，本質上為行政處分，係公務員基於職務上權力，
    依法就特定之具體事件所為具公法上效果之單方行政行為，
    基於公務員為公法上行為具有公信力之原則，該行政處分當
    可被推定為真正，其據以依法處分之事實認定亦為正確無誤
    ，此與民事訴訟法第三百五十五條第一項規定：「文書依其
    程式及意旨得認作公文書者，推定其為真正」之情形相同，
    本此公信原則，乃立法者賦予行政機關制定違反道路交通事
    件統一裁罰標準及處理細則，使值勤員警得當機處分（如該
    細則第二十三條）以達其維護交通秩序、安全之行政目的。
    本件受處分人雖以值勤員警違反警察職權行使法第七條規定
    ，於其已出示身分證明文件之情形下，仍將其帶往勤務機構
    派出所再次要求實施酒測等情抗辯，然值勤員警依法行政本
    具有相當之裁量權限已如前述，其因受處分人多次拒絕酒測
    ，嗣後始將受處分人帶回值勤處所並依法製單舉發，此舉縱
    經認有違警察職權行使法第七條規定之可能，亦屬受處分人
    對值勤員警行政處分之不服，本應由受處分人另循法律途徑
    救濟，惟均無礙於本件受處分人拒絕酒測事實之認定，併此
    敘明。
五、綜上所述，本件受處分人於上開時地，有拒絕接受酒精濃度
    測試檢定之違規，已臻明確，原處分機關依據受處分人違規
    事實及查核受處分人駕籍資料結果，依道路交通管理處罰條
    例第三十五條第四項、第六十七條第二項規定，裁處罰鍰六
    萬元整，並吊銷其駕駛執照，三年內禁考，並無不合，受處
    分人之聲明異議為無理由，應予駁回。
據上論斷，應依道路交通管理處罰條例第八十七條、道路交通案
件處理辦法第十九條，裁定如主文。
中    華    民    國    97    年    8     月    14    日
                       交通法庭    法  官  林學晴
上正本證明與原本無異。
如不服本裁定應於送達後五日內向本院提出抗告狀。
                                   書記官  簡雅文
中    華    民    國    97    年    8     月    14    日


司法院資訊處製作；財團法人民間司法改革基金會備份。
